# 请教陈版主：对赌业绩补偿收入确认时点和所得税纳税申报相关问题

提问人：gkyx 时间：2021-04-18 08:05:05
陈版主好！请教一个对赌业绩补偿收入纳税时点的问题，具体情况如下：
A上市公司 2013 年 1 月以现金 4 亿对价，完成对B公司100%股权的收购，协议约定：B公司原股东甲某（自然人）承诺2013-2015年利润为3000 、 4000 、 5000 万，三年业绩承诺期结束后，如累计未实现业绩承诺，甲某将以现金补偿A公司，补偿金额以A公司聘请的会计师事务所专项审核报告为准。
2016 年 2 月 20 日，会计事务所审核结果认定，B公司原股东甲某应当补偿A公司 9000 万元。但甲某表示无力支付补偿款，并对补偿金额存在异议，且双方无法协商一致。之后A公司向当地法院提起诉讼，请求判决甲某支付相应业绩补偿款 9000 万元；同时向法院申请保全甲某相应资产共约3500 万，其中甲某债权（别人对甲某的欠款 1000 万）、甲某股票账户 2500 万。 2016 年 8 月案件开审后，甲某提出重新审计三年业绩完成数据，并对减值测试情况进行重新评估。至 2016 年底，案件尚在双方举证阶段。
2016 年度，因A公司无法判断业绩补偿款未来的的可执行金额，基于谨慎性原则，会计核算上未确认该业绩补偿款，也为将业绩补偿款作为收入申报企业所得税。年审会计师认可了公司做法。
2017 年 6 月，法院判决A公司胜诉，并于 9 月强制执行了 2016 年初A公司保全甲某的 3500 万资产，剩余 5500 万因未能查到甲某其他可执行的财产，法院于 11 月出具了终本裁定，终结本次执行。A公司会计核算上，在 2016 年 9 月将执行的 3500 万确认为营业外收入，并于当年将 3500 万营业外收入申报纳税；剩余 5500 万因暂时无财产可执行，未确认营业外收入，亦未申报企业所得税。
2018 年 9 月，当地税务机关在例行检查中，关注到 2017 年确认的营业外收入申报事项，调取了A公司收购B公司时的相关协议。税务机关认为，按照双方 2013 年 1 月签订的收购协议，A公司应当在 2016 年 2 月会计师事务所出具专项审核报告后，就应当按“权责发生制”原则，将 9000 万作为应纳税所得额，申报纳税，而不能按实际执行金额和时点申报纳税，未能执行到的金额应作为坏账处理。税务机关调查后认为，A公司涉嫌少申报应纳税所得额 5500 万，且申报时点不正确。
请教陈老师：
1 、A公司确认业绩补偿款的金额和时点是否符合会计准则？
2 、税务机关的认定的，应按收购协议（“权责发生制”原则），在业绩承诺期后，就应全额确认A公司的应纳税所得额，而不论A公司是否收到补偿款的说法，是否有充足依据？
感谢！！！

回答人：chenyiwei
理论上，非同一控制下合并相关的或有对价应确认为以公允价值计量且其变动计入损益的金融资产，但其公允价值计量除了根据实际业绩低于承诺业绩的差额和补偿协议条款计算的应补偿金额以外，还要考虑业绩补偿义务人的信用风险、资金时间价值因素等多方面因素。在本案例中各方存在较大争议的情况下， 2016 年度不确认业绩补偿款在会计上是合理的（但不能因此少提商誉减值准备）。由于存在争议和对甲某赔偿能力的疑虑，会计上在法院作出判决和实际执行财产到账后才确认业绩补偿相关收益是可以接受的，也是实务中常见的做法。
税务问题建议咨询税务专业人士意见。